【裁判字號】    97,交聲,1311
【裁判日期】    970620
【裁判案由】    交管條例聲異
【裁判全文】
臺灣板橋地方法院交通事件裁定        97年度交聲字第1311號
原處分機關  交通部公路總局臺北區監理所板橋監理站
異  議  人
即受處分人  甲○○
上列受處分人因違反道路交通管理處罰條例案件，對於交通部公
路總局臺北區監理所板橋監理站於民國九十七年五月十九日所為
之板監裁字裁四一－Ｃ00000000號裁決處分，聲明異議
，本院裁定如下：
  主  文
異議駁回。
  理  由
一、原處分意旨略以：異議人即受處分人甲○○駕駛車號ＯＹＯ
    －四一六號重型機車，於民國九十七年三月十六日十九時四
    十七分許，在臺北縣板橋市○○路一五○巷口處，因有「駕
    車行經有燈光號誌管制之交岔路口闖紅燈」之違規，經臺北
    縣政府警察局板橋分局信義派出所警員以北縣警交字第Ｃ0
    0000000號舉發違反道路交通管理事件通知單當場舉
    發，乃於九十七年五月十九日以板監裁字裁四一－Ｃ000
    00000號違反道路交通管理事件裁決書裁決之，依道路
    交通管理處罰條例第五十三條第一項、第六十三條第一項第
    三款（裁決書漏載「第一項第三款」）規定，裁處受處分人
    罰鍰新臺幣（下同）一千八百元，並記違規點數三點。
二、異議意旨略以：伊不知道紅燈左轉是違規，當時伊停在臺北
    縣板橋市○○路○○道中心位置，大概停了四至五秒確認無
    車安全後才左轉，警察攔下後告訴伊綠燈才能通過，伊不能
    理解，故聲明異議，請求撤銷原處分云云。
三、按汽車駕駛人，行經有燈光號誌管制之交岔路口闖紅燈者，
    處新臺幣一千八百元以上五千四百元以下罰鍰，道路交通管
    理處罰條例第五十三條第一項定有明文；汽車駕駛人有同條
    例第五十三條之情形者，並記違規點數三點，同條例第六十
    三條第一項第三款亦有明文。次按所謂「汽車」，係指在道
    路上不依軌道或電力架線而以原動機行駛之車輛（包括機器
    腳踏車），同條例第九十二條第一項所授權訂立之道路交通
    安全規則第二條第一項第一款亦有規定，故機車駕駛人如有
    上開違規情形，自有該處罰規定之適用。
四、經查：
    (一)本件異議人即受處分人甲○○駕駛車號ＯＹＯ－四一六號
      重型機車，於九十七年三月十六日十九時四十七分許，在
      臺北縣板橋市○○路一五○巷口處，經臺北縣政府警察局
      板橋分局信義派出所警員認其有「駕車行經有燈光號誌管
      制之交岔路口闖紅燈」之違規，以北縣警交字第Ｃ000
      00000號舉發違反道路交通管理事件通知單當場舉發
      等情，有上開舉發通知單影本一紙在卷可稽。又據原舉發
      機關即臺北縣政府警察局板橋分局九十七年四月十日北縣
      警板交裁字第○九七○○一四二二九號函覆「執勤人員於
      該時間、地點目睹臺端駕車闖越紅燈（左轉）始予以攔檢
      舉發，當時管制燈號已轉變為紅燈臺端始通過停止線，並
      非所稱待轉情形」乙節，異議人亦不爭執，有上開函文及
      聲明異議狀各一份在卷可憑，足認異議人在臺北縣板橋市
      ○○路直行方向燈光號誌為紅燈時，確有通過停止線並左
      轉一五○巷之駕駛行為。
    (二)次查，行車管制號誌各燈號顯示之意義如下：五、圓形紅
      燈：車輛面對圓形紅燈表示禁止通行，不得超越停止線或
      進入路口，道路交通標誌標線號誌設置規則第二○六條第
      五款第一目亦定有明文；而圓形紅燈係用以指示駕駛人禁
      止通行，不得超越停止線或進入路口，為所有駕駛人一體
      適用，且駕駛人於面對之圓形紅色燈號已亮起仍超越停止
      線或進入路口，其違規之行為即已成立，而對交通行政上
      法定禁止義務之違背，因此所生之法律效果，並不因其標
      線標誌設置之當否或其紅燈左轉有無有妨礙他人而受影響
      。而有關面對圓形紅燈時超越停止線或闖紅燈之認定，依
      交通部八十二年四月二十二日交路字第○○九八一一號函
      釋第二項第二點之說明，有繪設路口範圍者：車輛無視於
      紅燈警示，有穿越路口之意圖，而車身已伸入路口範圍亦
      視同闖紅燈；若僅伸越停止線而未達路口範圍者，則視為
      不遵守標線指示。異議人自承伊駕駛系爭車輛行駛在臺北
      縣板橋市○○路，直行方向燈光號誌為紅燈時，仍直行行
      駛穿越停止線，至該路口雙向道中心位置等待四至五秒後
      ，再左轉一五○巷口，則異議人駕車既已超越信義路直行
      方向之停止線，應認其已進入路口，依交通部上開函釋說
      明，異議人駕車超越停止線自屬闖紅燈之行為無誤。況異
      議人考領有機車駕駛執照，並駕車參與道路交通，對於道
      路交通違規之處罰程序應知之甚詳，並應確實遵守，尚不
      得以不知法律為由卸責。
    (三)再者，異議人辯稱為安全考量而至路口雙向道中心位置待
      轉等語，惟經查該路口並無設置待轉區○○○○○段式左
      轉標誌，有上開臺北縣政府警察局板橋分局書函在卷可稽
      。退而言之，機慢車兩段左轉標誌係用以告示左轉機器腳
      踏車或慢車駕駛人應遵照號誌指示，在號誌顯示允許直行
      時先行駛至右前方路口之左轉待轉區等待左轉，俟該方向
      號誌顯示允許直行後，再行續駛，以兩段方式完成左轉，
      道路交通標誌標線號誌設置規則第六十五條第一項定有明
      文；又標誌、標線、號誌之設置目的，在於提供車輛駕駛
      人及行人有關道路路況之警告、禁制、指示等資訊，以便
      利行旅及促進交通安全，同規則第二條亦有明文。異議人
      以安全考量為由，於直行方向紅燈時恣意駕車超越停止線
      後左轉，非但與上開機慢車二段左轉須在號誌顯示「允許
      直行」時先行駛至右前方路口之左轉待轉區等待左轉之規
      定有違，亦與其為促進安全之制度目的相悖。是異議人以
      前詞置辯，洵無可採。
    (四)綜上所述，本件事證明確，異議人確有「駕車行經有燈光
      號誌管制之交岔路口闖紅燈」之違規，堪予認定，原處分
      機關據以援引道路交通管理處罰條例第五十三條第一項、
      第六十三條第一項第三款及違反道路交通管理事件統一裁
      罰基準表規定，裁處異議人罰鍰一千八百元，並記違規點
      數三點，並無違誤或不當。本件異議為無理由，應予駁回
      。
五、據上論斷，應依道路交通案件處理辦法第十九條，裁定如主
    文。
中    華    民    國    97    年    6     月    20    日
                      交通法庭  法  官  絲鈺雲
以上正本證明與原本無異
如不服本裁定應於送達後5日內向本院提出抗告狀
                                書記官  周玉茹
中    華    民    國    97    年    6     月    23    日


司法院資訊處製作；財團法人民間司法改革基金會備份。
